【裁判字號】    88,再易,4
【裁判日期】    890630
【裁判案由】    再審之訴
【裁判全文】
臺灣苗栗地方法院民事判決                              八十八年再易字第四號
    再審原告  乙○○
    再審被告  甲○○
右當事人間請求損害賠償事件，再審原告對於中華民國八十八年五月二十六日本院確
定判決（八十六年度簡上字第十九號），提起再審之訴，本院裁定如左：
    主      文
再審之訴駁回。
再審訴訟費用由再審原告負擔。
    事      實
甲、再審原告方面：
一、聲明：
（一）原判決關於命上訴人（即再審原告）之原上訴之訴及假執行之負擔訴訟費用部
      份廢棄。
（二）前項廢棄部份再審被告在第一、二審之訴駁回。
（三）再審及第一、二審訴訟費用由再審被告負擔。
二、陳述：
（一）再審原告為台灣省苗栗農田水利會會員，耕作農田屬頭份工作站尖山下圳第一
      小組尖山下段底冊號碼○一六三南港地區農田，灌溉主要水源係由中港溪上游
      大埔水庫供水灌溉，由於南港地區農田屬水尾田水量不足，長期依賴台灣省苗
      栗農田水利會所有南港抽水廠抽水供給補救灌溉。民國八十五年二期作，南港
      抽水廠管理員甲○○即再審被告，因拒絕抽水供給再審原告灌溉農田致水稻欠
      水枯萎，再審原告於是陳情苗栗農田水利會請求國家賠償，惟遭苗栗農田水利
      會函覆拒絕，並陳稱再審被告係南港抽水廠看守人員，負責看守本會公設五馬
      力抽水機，至於再審原告所受損失並請求國家賠償一節，係與再審被告間私人
      恩怨與私人用地問題所致，非因本會管理不善。
（二）上開再審原告因再審被告拒絕抽水供給再審原告灌溉致水稻枯萎一節，被告於
      原審中抗辯陳稱係因再審原告不繳納會費致無法供水灌溉，惟南港抽水廠五馬
      力抽水馬達，電表號碼0000000000之設施係苗栗農田水利會所有，
      再審原告既為苗栗農田水利會會員，若需繳納會費，則應由苗栗農田水利會開
      立繳納會費通知單，限期繳納方是，然原判未予詳細審究。
（三）又鈞院原判指稱，再審被告於原審中抗辯稱其每年所領水利會之一萬四千元乃
      水利會補貼其照顧抽水馬達，不要浪費資源，並非薪水等語，因此再審原告無
      權決定開啟水利會所設五馬力之抽水機以抽水灌溉該地區農田，再審原告未得
      水利會同意前，自不得要求再審被告擅自啟動水利會所有之抽水機抽水灌溉。
      按南港抽水廠公設抽水機長期抽水灌溉從未有須事前同意之規定，又再審原告
      為苗栗農田水利會會員，雖負有繳納會費之義務，然亦有請求供水灌溉之權利
      ，且政府為體恤農民補貼農民免除農民繳納水利會費負擔，自八十年起至今已
      全額補助農民。故鈞院原審為此判定，顯失公平。
（四）前述再審原告八十五年第二期稻作因欠水灌溉而受之損害，依苗栗農田水利會
      八十六年二月四日函覆再審原告之公文指稱，既屬再審被告個人行為所造成，
      是再審被告此種違法作為，顯失公平，應負損害賠償責任，為此聲請再審請求
      判決如聲明。
三、證據：提出之水利會公文、繳納水會單各二紙、相片十六幀等為證。
乙、再審被告方面：本件未經言詞辯論，再審被告亦未提出書狀作任何聲明或陳述。
丙、本院依職權調閱本院八十六年度苗簡字第七三號、八十六年度簡上字第十九號損
    害賠償事件民事卷宗。
    理      由
一、按再審之訴顯無再審理由者，得不經言詞辯論，以判決駁回之，民事訴訟法第五
    百零二條第二項定有明文。
二、次按再審之訴應於再審書狀內表明再審理由，及關於再審理由並遵守不變期間之
    證據，民事訴訟法第五百零一條第一項第四款定有明文。又民事訴訟法第四百九
    十六條所規定之再審事由為：一、適用法規顯有錯誤者。二、判決理由與主文顯
    有矛盾者。三、判決法院之組織不合法者。四、依法律或裁判應迴避之推事參與
    裁判者。五、當事人於訴訟未經合法代理者。六、當事人知他造之住居所，指為
    所在不明而與涉訟者。但他造已承認其訴訟程序者，不在此限。七、參與裁判之
    推事關於該訴送違背職務犯刑事上之罪者。八、當事人之代理人或他造或其代理
    人關於該訴訟有刑事上應罰之行為，影響於判決者。九、為判決基礎之證物係偽
    造或變造者。十、證人、鑑定人或通譯就為判決基礎之證言、鑑定或通譯為虛偽
    陳述者。十一、為判決基礎之民事刑事判決及其他裁判或行政處分，依其後之確
    定裁判或行政處分已變更者。十二、當事人發見就同一訴訟標的在前已有確定判
    決或和解、調解或得使用該判決或和解、調解者。十三、當事人發見未經斟酌之
    證物或得使用該證物者。但以如經斟酌可受較有利益之裁判者為限。」同法第四
    百三十六條之七規定之再審事由則為「對於簡易訴訟程序之第二審確定終局裁判
    ，如就足影響於裁判之重要證物，漏未斟酌者，亦得提起再審之訴或聲請再審。
    」而所謂表明再審理由，必須指明確定判決有如何合於再審法定事由之具體情事
    ，始為相當，若僅泛言有何條款之再審事由，而無具體情事者，尚難謂已合法表
    明再審理由。查本件再審原告就本院八十六年度簡上字第十九號確定判決提起再
    審，於書狀中僅言再審被告之作為於法無據，自屬不當，原判決未予詳細審究，
    實難令人信服....，及原審為此判定，顯失公平等認事不當云云，未具體指摘原
    判決有如何合於再審之法定事由，及其具體情事，難認已合法表明再審事由，故
    其再審之聲請，並非合法，先此敘明。
三、再按：縱已表明再審事由，但當事人已依上訴主張其事由或知其事由而不為主張
    者，仍不得據以提起再審之訴，此於民事訴訟法第四百九十六條第一項規定甚明
    。查本件再審原告所提出之攻擊防禦方法及所提出之水利會公文、繳納水會單、
    毀損照片、水廠照片、抽水照片及稻子照片等，均業於再審前之損害賠償事件歷
    審中提出於法院，並經原審斟酌後為再審原告敗訴之判決，顯已依上訴主張其事
    由，又非有足影響於裁判之重要證物而漏未斟酌，或有所謂發現未經斟酌之新證
    據，均不符前述規定，故再審原告據以提起本件再審之訴，顯無再審理由，爰依
    首揭規定，不經言詞辯論，逕以判決駁回之。
據上論結，本件再審之訴顯無再審之理由，依民事訴訟法第第五百零二條第二項、第
七十八條，判決如主文。
中      華      民      國    八十九    年      六      月      三十    日
                                  臺灣苗栗地方法院民事庭
~B審判長法官  宋國鎮
~B法      官  邱光吾
~B法      官  林念祖
右為正本係照原本作成。
不得上訴。
~B法院書記官  邱鴻志
中      華      民      國    八十九    年      七      月      三      日


司法院資訊處製作；財團法人民間司法改革基金會備份。
